【裁判字號】    95,台非,211
【裁判日期】    950831
【裁判案由】    竊盜
【裁判全文】
最高法院刑事判決              九十五年度台非字第二一一號
    上  訴  人  最高法院檢察署檢察總長
    被      告  甲○○
                        號（另案在台灣台中監獄執行）
上列上訴人因被告竊盜案件，對於台灣台中地方法院中華民國九
十五年五月二十三日第一審確定判決（九十五年度易字第六九三
號，起訴案號：台灣台中地方法院檢察署九十五年度偵字第四六
八五號），認為違法，提起非常上訴，本院判決如下：
    主  文
原判決撤銷，由台灣台中地方法院依判決前之程序更為審判。
    理  由
非常上訴理由稱：「一、按案件曾經判決確定者，應為免訴之判
決；又連續數行為而犯同一罪名者，以一罪論，刑事訴訟法第三
百零二條第一款及修正前刑法第五十六條分別定有明文。二、原
審以被告甲○○於民國九十四年十一月一日至四日間某日十五、
十六時許，在基隆市○○街二四二號之二停車場前，竊取林耀森
所有車牌號碼為ＩＫ─八三○○號之自用小客車一部，得手後供
己代步之用，並於駕駛約一、二日後，將該部自用小客車棄置於
基隆市果菜市場附近，因認被告犯竊盜罪，固非無見。惟查，被
告曾於九十四年十二月十六日十二時許，在台中市○○路○段一
八一號前，趁廖倪豐未熄火即下車卸貨之際，徒手竊取廖倪豐使
用之車牌號碼為二Ｗ─二二七號之營業小貨車一部（車主登記為
慶茂通運有限公司），得手後即駛離現場，經台灣台中地方法院
台中簡易庭於九十五年一月十六日以九十五年度中簡字第一九五
號判處有期徒刑六月，該案並於九十五年五月十五日確定，有該
案判決書及台灣台中地方法院檢察署全國刑案資料查註表附卷可
稽。而該案判決既判力之時點，依台灣高等法院八十九年度上易
字第二四七六號判決要旨，應以最初送達當事人之日為既判力之
時點，在該案中即為檢察官收受判決之九十五年二月八日，有台
灣台中地方法院送達證書在卷足憑。綜上所述，本件原審所認定
之竊盜犯行，與前開台灣台中地方法院台中簡易庭九十五年度中
簡字第一九五號判決所認定之竊盜犯行，二者時間緊接，手段相
同，所犯亦屬犯罪構成要件相同之罪名，顯係基於概括之犯意為
之，二者核屬連續犯之裁判上一罪關係，且前者之犯行亦在後者
先確定之判決既判力時點內，則前者應為後者判決既判力所及，
已堪認定。原審本應就業經確定判決既判力所及部分諭知免訴，
始為適法，然原審未察，逕為科刑之判決，自屬於法有違。三、
案經確定，爰依刑事訴訟法第四百四十一條、第四百四十三條提
起非常上訴，以資糾正」等語。
本院按同一案件曾經判決確定者，應諭知免訴之判決，刑事訴訟
法第三百零二條第一款定有明文。此項規定，關於實質上一罪或
裁判上一罪，均有其適用。修正前刑法第五十六條之連續犯係裁
判上一罪，其犯罪之一部曾經判決確定者，效力當然及於全部。
本件被告曾於九十四年十二月十六日十二時許，在台中市○○路
○段一八一號前，趁廖倪豐未熄火即下車卸貨之際，徒手竊取廖
倪豐使用之車牌號碼為二Ｗ─二二七號之營業小貨車一部（車主
登記為慶茂通運有限公司），得手後即駛離現場，經台灣台中地
方法院台中簡易庭於九十五年一月十六日以九十五年度中簡字第
一九五號判處有期徒刑六月，該案並於九十五年五月十五日確定
，有該案全卷及判決書附卷可稽。被告復於九十四年十一月一日
至四日間某日十五、十六時許，在基隆市○○街二四二號之二停
車場前，竊取林耀森所有車牌號碼為ＩＫ─八三○○號之自用小
客車一部，得手後供己代步之用，並於駕駛約一、二日後，將該
部自用小客車棄置於基隆市果菜市場附近之竊盜犯行，又經台灣
基隆地方法院檢察署檢察官於九十五年四月六日函移台灣台中地
方法院併案審理，經台灣台中地方法院連同原起訴部分（即後述
共同毀越門扇竊盜部分）之犯行，依連續犯之規定，於九十五年
五月二十三日一併判決，同年六月十二日確定，亦有該案全卷及
判決書附卷足考。查其前後二次竊取林耀森所有車牌號碼為ＩＫ
─八三○○號之自用小客車及竊取廖倪豐使用之營業小貨車之竊
盜行為，時間緊接、手法相似，犯罪構成要件相同，顯係基於概
括之犯意，反覆為之，應成立修正前刑法第五十六條之連續犯，
屬於裁判上一罪，而為訴訟法上之同一案件。檢察官函移台灣台
中地方法院併案審理之竊盜部分，係在台灣台中地方法院台中簡
易庭九十五年度中簡字第一九五號竊盜案件判決前所犯，既屬於
同一案件，自應受前案確定判決既判力之拘束，原審疏未就被告
之前案紀錄詳加調查，將檢察官移送併辦部分予以退回，竟仍併
予判決，並依共同連續攜帶兇器，毀越門扇竊盜（累犯），判處
有期徒刑一年六月，顯屬違法。案經確定，且不利於被告，非常
上訴意旨，執以指摘原判決將上開為前案既判力所及之竊取林耀
森所有自用小客車部分併予判決為違法，洵有理由。又原確定判
決認定被告與「周劍能」於九十五年二月二十六日共同攜帶兇器
，毀越門扇竊盜部分，係於台灣台中地方法院台中簡易庭九十五
年度中簡字第一九五號竊盜案件判決後所犯，非屬於同一案件，
固不受該案確定判決既判力之拘束，但本案被告與「周劍能」共
同行竊時，究係竊盜得手後，為順利離開現場，始毀損門扇，抑
或先破損門扇，再行竊盜，事實仍屬不明，事關法律之適用，自
應審認查明，且依原確定判決認定之事實，被告之行為能否謂係
「逾越」門扇，亦非無疑義。為使事實更臻明確，並維持被告審
級利益，爰將原判決撤銷，由原審法院依判決前之程序更為審判
（移送併辦之被告竊取林耀森所有之自用小客車部分，未據起訴
，應退回檢察官另行處理，而僅就原起訴之加重竊盜部分進行審
理），以資救濟。
據上論結，應依刑事訴訟法第四百四十七條第二項前段，判決如
主文。
中    華    民    國  九十五  年    八    月  三十一  日
                      最高法院刑事第五庭
                          審判長法官  莊  登  照
                                法官  洪  明  輝
                                法官  黃  一  鑫
                                法官  林  秀  夫
                                法官  徐  昌  錦
      本件正本證明與原本無異
                                      書  記  官
中    華    民    國  九十五  年    九    月    六    日
                                                      Ｑ


司法院資訊處製作；財團法人民間司法改革基金會備份。
